臺灣臺中地方法院刑事判決　　　　　 96年度沙簡上字第128號
上　訴　人　臺灣臺中地方法院檢察署檢察官
被　　　告　乙○○
上列上訴人因被告犯家庭暴力防治法之傷害案件，不服臺灣臺中
地方法院簡易庭95年度沙簡字第707號中華民國95年11月23日第
一審簡易判決（聲請案號：臺灣臺中地方法院檢察署95年度偵字
第5401號），提起上訴，本院判決如下：
    主    文
原判決撤銷。
乙○○傷害人之身體，處有期徒刑月，如易科罰金，以銀元
佰元（即新臺幣玖佰元）折算壹日。緩刑貳年，緩刑期內付保護
管束。
    事    實
本院認定之犯罪事實與原審判決書之記載相同，茲引用之。
    理    由
一、引用原審判決書所記載之證據。
二、檢察官上訴意旨略為：被告乙○○與告訴人甲○○係夫妻關
    係，屬家庭暴力防治法第3條第1款（上訴書誤載為第4款）
    之家庭成員，依同法第30條第1項之規定，受緩刑之宣告者
    ，在緩刑期內應付保護管束，原審對被告為緩刑之宣告，惟
    漏未併為緩刑期內付保護管束之諭知，顯有判決不適用法則
    之違法等語。
三、原審予以論罪科刑，固非無見，惟被告與告訴人係夫妻關係
    ，屬家庭暴力防治法第3條第1款之家庭成員關係，此為被告
    與告訴人所是認，並有內政部戶役政資訊聯結系統個人資料
    查詢表1份在卷可佐。本案被告所為係犯刑法第277條第1項
    家庭暴力之傷害罪，依家庭暴力防治法第30條第1項之規定
    ，其受緩刑之宣告者，在緩刑期內應付保護管束，原審對被
    告為緩刑之宣告，惟漏未併為緩刑期內付保護管束之諭知，
    尚有未洽，檢察官提起上訴為有理由，應由本院將原判決撤
    銷，另為適法之判決。
四、被告行為後，刑法業於民國94年1月7日修正，同年2月2日公
    布，於95年7月1日施行。修正後新法第2條第1項規定：「行
    為後法律有變更者，適用行為時之法律。但行為後之法律有
    利於行為人者，適用最有利於行為人之法律。」，其目的係
    為與刑法第1條規定之罪刑法定主義契合，貫徹法律禁止溯
    及既往原則之精神，乃修正為「適用行為時之法律」，並兼
    採有利行為人之立場，採「從舊從輕」原則。惟該條係規範
    行為後法律變更所生新舊法律比較適用之準據法，於新法施
    行後，應逕適用新法第2條第1項之規定，為「從舊從輕」之
    比較。並應就罪刑有關之共犯、未遂犯、想像競合犯、牽連
    犯、連續犯、結合犯，以及累犯加重、自首減輕暨其他法定
    加減原因與加減例等一切情形，綜其全部罪刑之結果而為比
    較（照最高法院95年第8次刑事庭會議決議參照）。刑法第
    277條第1項傷害罪，法定刑得科或併科銀元1,000元以下罰
    金。依修正後刑法施行法增訂第1條之1：「中華民國94年1
    月7日刑法修正施行後，刑法分則編所定罰金之貨幣單位為
    新臺幣。94年1月7日刑法修正時，刑法分則編未修正之條文
    定有罰金者，自94年1月7日刑法修正施行後，就其所定數額
    提高為30倍。但72年6月26日至94年1月7日新增或修正之條
    文，就其所定數額提高為3倍。」。又刑法第33條第5款修正
    為：「主刑之種類如下：五、罰金：新臺幣1,000元以上，
    以百元計算之」等規定觀之，依修正後之法律，刑法第277
    條第1項傷害罪所得科處之罰金刑最高為新臺幣300,00元，
    最低為新臺幣1,000元，然依被告行為時之刑罰法律，即罰
    金罰鍰提高標準條例第1條前段規定之提高倍數10倍及修正
    前刑法第33條第5款規定之罰金最低額1元計算，則刑法第27
    7條第1項之傷害罪所得科處之罰金最高為銀元1,0000元，最
    低額為銀元10元，若換算為新臺幣，最高額與新法同為新臺
    幣30,000元，最低額則僅為新臺幣30元。比較上述修正前、
    後之刑罰法律，應以修正前之刑法第33條第5款之規定較有
    利於被告。爰審酌被告犯罪之動機、目的、手段，犯罪所生
    之危害、犯罪後坦承之態度等一切情狀，量處如主文所示之
    刑。被告於犯罪時之刑法第41條第1項前段規定：「犯最重
    本刑為5年以下有期徒刑以下之刑之罪，而受6個月以下有期
    徒刑或拘役之宣告，因身體、教育、職業、家庭之關係或其
    他正當事由，執行顯有困難者，得以1元以上3元以下折算一
    日，易科罰金。」又被告行為時之易科罰金折算標準，修正
    前罰金罰鍰提高標準條例第2條前段（現已刪除）規定，就
    其原定數額提高為100倍折算1日，則本件被告行為時之易科
    罰金折算標準，應以銀元100元或200元或300折算1日，經折
    算為新臺幣後，應以新臺幣300元或600元或900元折算為1日
    。惟95年7月1日修正公佈施行之刑法第41條第1項前段則規
    定：「犯最重本刑為5年以下有期徒刑以下之刑之罪，而受
    6個月以下有期徒刑或拘役之宣告者，得以新臺幣1,000元、
    2,000元或3,000元折算一日，易科罰金。」比較修正前後之
    易科罰金折算標準，以95年7月1日修正公佈施行前之規定，
    較有利於被告，則應依刑法第2條第1項前段，適用修正前刑
    法第41條第1項前段，並配合修正前罰金罰鍰提高標準條例
    第2條之規定，定其折算標準。被告前未曾因故意犯罪受有
    期徒刑以上刑之宣告，有臺灣高等法院被告前案紀錄表在卷
    可稽，被告坦承犯行，頗具悔意，其經此教訓，當知警惕而
    無再犯之虞，本院綜核各情，所宣告之刑，認以暫不執行為
    適當，併予宣告緩刑2年，併諭知緩刑期內付保護管束，以
    啟自新。
五、據上論斷，應依刑事訴訟法第455 條之1 第1 項、第3 項、
    第369 條第1 項前段、第373 條、第364 條、第299 條第1
    項前段、第310 條之1 第2 項，家庭暴力防治法第30條第1
    項，刑法第277 條第1 項、（修正前）第33條第5 款、（修
    正前）第41條第1 項前段、第74條第1 項第1 款，罰金罰鍰
    提高標準條例第1 條前段、（修正前）第2 條，判決如主文
    。
中　　華　　民　　國　　96　　年　　3 　　月　　7 　　日
                  刑事第八庭    審判長法  官  林慧英
                                      法  官  簡源希
                                      法  官  陳慧珊
上正本證明與原本無異。
本件不得上訴。
                                      書記官  施玉卿
中　　華　　民　　國　　96　　年　　3 　　月　　7 　　日
附錄本案論罪科刑法條全文
刑法第277條第1項：
傷害人之身體或健康者，處 3 年以下有期徒刑、拘役或 1 千元
以下罰金。
